【裁判字號】    92,易,417
【裁判日期】    920729
【裁判案由】    妨害兵役
【裁判全文】
臺灣新竹地方法院刑事判決                          九十二年度易字第四一七號
    公  訴  人  臺灣新竹地方法院檢察署檢察官
    被      告  乙○○
右列被告因妨害兵役治罪條例案件，經檢察官聲請簡易判決處刑（九十二年度偵字第
一六００號)，本院認應改用通常程序審理，判決如左：
    主  文
乙○○意圖避免教育召集，應受召集，無故逾應召期限二日，處有期徒刑貳月，如易
科罰金，以佰元折算壹日。
    事  實
一、乙○○前因竊盜案件，經本院於民國九十一年十二月二十五日以九十一年度易字
    第七五九號判決拘役四十日，緩刑二年，於九十二年一月二十日確定，現仍在緩
    刑期間。其係新竹後備司令部列管之後備軍人，緣新竹後備司令部業於九十一年
    五月十五日將指定乙○○應於同年六月二十五日上午八時至新竹縣關西營區報到
    之九十一年度博愛動員第一二六之一號教育召集令，郵寄至乙○○位於新竹縣五
    峰鄉桃山村一三鄰清泉二一七號住處交由其母秋喜代收受後，乙○○並由其兄長
    丙○○轉告該教育召集令之事，詎乙○○竟意圖避免教育召集，未返家拿取教育
    召集令而無故未報到參加該次召集，嗣乙○○輾轉由住在竹東之姐甲○○處拿到
    前揭召集令時，已逾應召期限二日以上。
二、案經新竹後備司令部移送臺灣新竹地方法院檢察署檢察官聲請簡易判決處刑，嗣
    經本院改用通常程序審理。
    理  由
一、訊據被告乙○○並不否認其係後備軍人，證人即其兄長丙○○在其母秋喜代收受
    召集令後曾轉告有召集令一事，此部分經證人丙○○到庭證述，並有新竹後備司
    令部九十一年十二月七日（九一）暉愛字第七五八五號妨害兵役案件移送報告書
    、中華民國郵政掛號郵件收件回執、新竹後備司令部軍人資料顯影等附卷足憑（
    見九十二年度他字第七六號卷內），堪信為真實。被告雖否認有何意圖避免教育
    召集而辯稱：伊拿到召集令的時候就已經逾期云云。經查：被告雖辯稱自其姐甲○○處拿到召集令時就已經逾期，但被告業已自承證人丙○○轉告有召集令時，
    召集時間還沒過，斯時召集令係放在五峰山上，伊因為上班沒時間所以沒回去拿
    ，係過了一個禮拜伊去甲○○處拿召集令時，始發現召集時間已超過二、三天等
    語，是被告明知其家人代收召集令其已受召集，卻僅因上班無暇而未返家拿取召
    集令，顯有避免教育召集之意圖，是被告所辯，尚不足採。本件事證明確，被告
    犯行已堪認定，應依法論科。
二、核被告所為，係犯妨害兵役治罪條例第六條第一項第四款之避免教育召集罪。其
    前因竊盜案件，經本院於九十一年十二月二十五日以九十一年度易字第七五九號
    判決拘役四十日，緩刑二年，於九十二年一月二十日確定，現仍在緩刑期間，有
    臺灣高等法案被告前國前案紀錄表一份附卷足佐。爰審酌被告素行不佳，已由家
    人代收並轉告教育召集令之事，仍藉詞工作無暇而未依期限入營報到之犯罪動機
    ，及犯後雖坦承事實經過，惟仍否認犯意，態度普通，暨犯罪所生危害等一切情
    狀，量處如主文所示之刑，並諭知易科罰金之折算標準，以資懲儆。
三、據上論斷，應依刑事訴訟法第四百五十二條、第二百九十九條第一項前段，妨害
    兵役治罪條例第六條第一項第四款，刑法第十一條前段、第四十一條第一項，罰
    金罰鍰提高標準條例第二條，判決如主文。
本案經檢察官鍾曉亞到庭執行職務。
中      華      民      國    九十二    年      七      月    二十九    日
                              臺灣新竹地方法院刑事第二庭
                                      法    官  黃美盈
如不服本判決，應於判決送達後十日內向本院提出上訴狀（應附繕本），上訴於臺灣
高等法院。
右正本證明與原本無異。
                                      書 記 官  吳尚文
中      華      民      國    九十二    年      七      月    三十      日
附錄本案論罪科刑法條全文：
妨害兵役治罪條例第六條：
意圖避免教育召集或勤務召集，而有下列行為之一者，處三年以下有期徒刑：
  一  捏造免役、除役、轉役或免除召集原因者。
  二  毀傷身體者。
  三  拒絕接受召集令者。
  四  應受召集，無故逾應召期限二日者。
  五  使人頂替本人應召者。
無故不參加點閱召集，或意圖避免點閱召集，而有前項第一款至第三款及第五款行為
之一者，處一年以下有期徒刑、拘役或科新臺幣九萬元以下罰金。
國民兵為避免應召集輔助軍事勤務犯第一項之罪者，處三年以下有期徒刑。


司法院資訊處製作；財團法人民間司法改革基金會備份。
